【裁判字號】    92,訴,1013
【裁判日期】    920930
【裁判案由】    偽造文書
【裁判全文】
臺灣板橋地方法院刑事判決                        九十二年度訴字第一０一三號
    公  訴  人  臺灣板橋地方法院檢察署檢察官
    被      告  丙○○
                甲○○
右列被告因偽造文書等案件，經檢察官提起公訴（九十一年度偵字第一九六一五號）
，本院判決如左：
    主  文
甲○○免訴。
丙○○公訴不受理。
    理  由
一、公訴意旨略以：甲○○與丙○○、董維雄基於偽造文書之概括犯意，於不詳日期
    先由甲○○、丙○○自不詳姓名之人取得乙○○遭冒名設立之「銀座企業社」資
    料、乙○○身分證及偽刻之銀座企業社、乙○○印章後，再由甲○○於民國八十
    五年二月底、三月初某日，交付上開證件資料予董維雄，董維雄交予不知情之「
    波波通訊有限公司」職員李政芳，持向臺北縣板橋市○○路○段八四之二號臺北
    區中小企業銀行光復分行（下稱臺北企銀光復分行）申請開戶。甲○○、丙○○
    、董維雄復承前犯意，由董維雄於同年三月六日，將上開銀座企業社、乙○○證
    件、印章等資料，交付予不知情之李政芳帶同甲○○、丙○○至臺北縣板橋市○○路○段四十號安泰商業銀行板橋分行（下稱安泰銀行板橋分行），由丙○○在
    新開戶印鑑卡上偽造負責人「乙○○」之簽名，並以偽造之銀座企業社、乙○○
    印章在印鑑卡上蓋用印文，用以表示向安泰銀行板橋分行往來均以該印文為憑之
    意，再持交安泰銀行板橋分行而行使之，致生損害於乙○○及臺北企銀光復分行
    、安泰銀行板橋分行對客戶管理之正確性，因認丙○○、甲○○涉犯刑法第二百
    十七條偽造印章及署押罪、第二百十六條、第二百十條之行使偽造私文書等罪嫌
    等語。
二、按案件曾經判決確定者，應諭知免訴之判決，刑事訴訟法第三百零二條第一款定
    有明文；次按所謂「案件」，自包括裁判上或實質上一罪之同一案件，最高法院
    二六年渝上字第一四三五號、三十年上字第二二四四號、三十年上字第二七四七
    號、四十九年台非字第二十號、六十年台非字第七七號諸判例皆明揭此旨。再按
    同一案件繫屬於有管轄權之數法院者，由繫屬在先之法院審判之，刑事訴訟法第
    八條前段著有明文。又依第八條之規定不得為審判者，應諭知不受理之判決，並
    得不經言詞辯論為之，刑事訴訟法第三百零三條第七款、第三百零七條分別定有
    明文。而確定判決之既判力之時點，係以最後事實審法院宣示判決日為準，最高
    法院三二年上字第二五七八號判例亦有明示。再按連續犯必須主觀上基於一個概
    括之犯意，客觀上需連續數行為而犯同一罪名時，始能成立，所謂基於一個概括
    之犯意，即指該項犯罪行為，客觀上雖有次數可分，而在犯人主觀上不外出於一
    個犯意之連續進行，即多次犯罪行為自始均在一個預定犯罪計劃之內，出於主觀
    上始終同一犯意進行而言，最高法院二十二年度台上字第三二三三號判例、八十
    三年度台上字第五八０三號判決可資參照。
三、查本件被告丙○○前因於八十四年間為富司資訊有限公司（以下稱富司公司）之
    實際負責人，同案被告甲○○則為富司公司職員，二人明知富司公司之營業項目
    不包括銷售電話資訊卡及通話業務，詎與劉晉、林錫琳、胡文斌、陳志仁、吳順
    天、李岳芳、林朱德及李晏等人，渠等即自八十四年四月間起至八十五年四月二
    十六日止，共同基於偽造私文書之犯意聯絡，並基於概括之犯意，對外謊稱以渠
    等所製作「電話資訊卡」打國內長途或國際電話，無須付費，誘使不知情之人購
    買渠等所製作之「電話資訊卡」，而實際上渠等係利用電話線配合電話交換機與
    電腦連線，先則以富司公司名義或統電公司名義申請「０八０」免付費電話，再
    由丙○○以每張新臺幣（下同）一萬五千元之價格向真實姓名年籍不詳綽號「黑
    馬」之人，陸續購買江和惠、蔡炳和、陳國榮、林秋燕、楊欣怡、謝榮芳、陳文
    德、乙○○、林永斌、李錫健、陳志偉、林永斌、盧玉枝等人遺失之身分證，並
    偽造上開人等之印章，委由不知情之董維雄命其職員李政芳及孫桂芳，偽填市內
    電話裝機申請書並蓋用上開偽造印章而偽造上開人等之印文，持之向電信局申請
    裝設電話，或以盜接他人電話，或以李晏名義申請之電話，由購買上開「電話資
    訊卡」者，先撥上開「０八０」之電話，並輸入丙○○等人所給予之密碼，經電
    腦辨識後，再由電腦轉接上開人頭或盜接他人之電話，至受話者之電話上，渠等
    則以此方式將電話費用轉嫁至人頭或被盜接者，或富司、統電公司上，屆期丙○○等人則不付任何電話費用，足以生損害上開江和惠等人及電信局。案經檢察官
    偵查後起訴，由臺灣臺北地方法院於八十六年九月十一日以八十六年度訴字第八
    一三號刑事判決，就被告丙○○及甲○○共同連續行使偽造私文書等犯行，分別
    判處有期徒刑四年六月及三年六月，復經丙○○、甲○○上訴臺灣高等法院（八
    十六年度上訴字第五五一七號），甲○○部分判處有期徒刑二年確定；丙○○則
    再經上訴最高法院（八十九年度台上字第七四三八號）並發回臺灣高等法院（八
    十九年度上更一字第一二七四號）判處有期徒刑四年六月，復又再度上訴，現於
    最高法院保密分案審理中，此有上揭判決書、最高法院刑事第一庭九十二年九月
    十日（九二）台刑末字第二七二六三號函在卷可稽。核諸被告丙○○、甲○○所
    犯本件行使偽造私文書罪嫌犯罪時間，與被告所犯上開確定案件中之行使偽造私
    文書等部分犯罪，時間密接，且所犯構成要件相同，顯係基於概括犯意反覆為之
    ，有連續犯之裁判上一罪關係，是被告甲○○上開確定案件中之行使偽造私文書
    等部分犯罪，既曾經判決確定，則其本件所犯上揭行使偽造私文書罪嫌，自應為
    上開確定判決效力所及。從而，依照上開規定說明，甲○○部分爰不經言詞辯論
    ，逕為諭知免訴之判決。被告丙○○部分公訴人復就同一案件再向本院重行起訴
    ，依照前開說明，本院自應就被告丙○○部分，諭知不受理判決。
據上論斷，應依刑事訴訟法第三百零二條第一款、第三百零三條第二款，判決如主文
。
中      華      民      國    九十二    年      九      月     三十     日
                                    臺灣板橋地方法院刑事第四庭
                                        審判長法  官  王 復 生
                                              法  官  白 光 華
                                              法  官  徐 子 涵
右正本證明與原本無異。
如不服本判決，應於判決送達後十日內向本院提出上訴狀。
                                              書記官  彭 麗 紅
中      華      民      國      九十二      年    十    月     十五     日


司法院資訊處製作；財團法人民間司法改革基金會備份。
